【裁判字號】    97,訴,1794
【裁判日期】    980114
【裁判案由】    違反毒品危害防制條例
【裁判全文】
臺灣屏東地方法院刑事判決              97年度訴字第1794號
公  訴  人  臺灣屏東地方法院檢察署檢察官
被      告  甲○○
                    （現於臺灣屏東監獄竹田分監執行）
上列被告因違反毒品危害防制條例案件，經檢察官提起公訴（97
年度毒偵字第2299號），嗣被告於本院準備程序進行中先就被訴
事實為有罪之陳述，本院告知被告簡式審判程序之旨，並聽取當
事人之意見後，裁定改由受命法官獨任依簡式審判程序審理，判
決如下：
    主  文
甲○○施用第一級毒品，累犯，處有期徒刑壹年肆月。
    事  實
一、甲○○前因施用毒品案件，經本院以90年度毒聲字第1902號
    裁定送觀察、勒戒，經評定有繼續施用毒品傾向，又經本院
    以91年度毒聲字第664號裁定令入戒治處所施以強制戒治，
    而於民國92年6 月23日執行完畢，並經臺灣屏東地方法院檢
    察署檢察官於92年9 月3 日以92年度戒毒偵字第88號為不起
    訴處分確定；又於95年間，因竊盜案件，先後經本院以95年
    度簡上字第120 號判決處有期徒刑6 月確定，以95年度易字
    第702 號判決處有期徒刑8 月確定，另因違反毒品危害防制
    條例案件，經台灣高等法院高雄分院以96年度上訴字第59號
    判決處有期徒刑1 年、6 月，應執行有期徒刑1 年5 月確定
    ，嗣經本院以96年度聲減字第2165號裁定就上開各罪裁定減
    刑2 分之1 ，並定應執行有期徒刑1 年5 月確定，而於97年
    2 月25日縮刑期滿執行完畢。詎仍不知悔改、戒除毒品，明
    知海洛因經公告列為毒品危害防制條例第2 條第2 項第1 款
    之第一級毒品，不得非法持有、施用，竟基於施用第一級毒
    品海洛因之犯意，於97年9 月5 日上午不詳時間，在其位於
    屏東縣萬巒鄉○○村○○路78號之住處內，以將海洛因置入
    注射針筒內摻水稀釋後，注射手臂血管之方式施用第一級海
    洛因1 次；嗣於同日中午12時20分許，因另涉嫌竊盜案件，
    在屏東縣長治鄉榮昌村天主巷11號前，為警盤查，警方當場
    發現其手肘內側留有注射海洛因之針孔痕跡，乃徵得其同意
    ，採集其尿液檢體送檢驗，結果呈嗎啡陽性反應，而查知上
    情。
二、案經屏東縣警察局內埔分局報告臺灣屏東地方法院檢察署檢
    察官後偵查起訴。
    理  由
一、本案被告甲○○所犯違反毒品危害防制條例案件，並非法定
    刑為死刑、無期徒刑或最輕本刑3 年以上有期徒刑之罪，亦
    非高等法院管轄第一審之案件，而被告於本院準備程序中就
    被訴事實為有罪之陳述，本院合議庭乃裁定由受命法官獨任
    進行簡式審判程序。又簡式審判程序之證據調查，依刑事訴
    訟法第273 條之2 規定，不受同法第159 條第1 項審判外陳
    述排除之限制，再被告對於卷內之各項證據，亦不爭執證據
    能力，故卷內所列之各項證據，自得作為證據，先予敘明。
二、上揭事實，業據被告坦承不諱，其為警所採集之尿液檢體，
    經送請臺灣檢驗科技股份有限公司以酵素免疫分析法及氣相
    層析質譜儀法檢驗，結果呈嗎啡陽性反應，有該公司97年9
    月22日KＺ000000000000號濫用藥物尿液檢驗報告及尿液送驗
    真實姓名代號對照表各1 份在卷足憑（見警卷第5 、6 頁）
    ，被告自白顯與事實相符。
三、又按毒品危害防制條例於92年7 月9 日修正公布，其中第20
    條、第23條將施用毒品之刑事處遇程序，區分為「初犯」、
    「5 年內再犯」、「5 年後再犯」，而依立法理由觀之，僅
    限於「初犯」、「5 年後再犯」，始應先經觀察、勒戒或強
    制戒治程序，倘被告於5 年內已再犯，經依法追訴處罰，縱
    其第3 次（或第3 次以上）再度施用毒品之時間，在初犯經
    觀察、勒戒或強制戒治執行完畢釋放5 年以後，已不合於「
    5 年後再犯」之規定，且因已於「5 年內再犯」，顯見其再
    犯率甚高，原實施觀察、勒戒或強制戒治，已無法收其實效
    ，即應依該條例第10條處罰，最高法院95年5 月9 日95年度
    第7 次刑事庭會議決議可資參照。查被告前因施用毒品案件
    ，經本院以90年度毒聲字第1902號裁定送觀察、勒戒，經評
    定有繼續施用毒品傾向，又經本院以91年度毒聲字第664 號
    裁定令入戒治處所施以強制戒治，而於92年6 月23日執行完
    畢，並經臺灣屏東地方法院檢察署檢察官於92年9 月3 日以
    92年度戒毒偵字第88號為於95年間，不起訴處分確定；又因
    竊盜案件，先後經本院以95年度簡上字第120 號判決處有期
    徒刑6 月確定，以95年度易字第702 號判決處有期徒刑8 月
    確定，因違反毒品危害防制條例案件，經台灣高等法院高雄
    分院以96年度上訴字第59號判決處有期徒刑1 年、6 月，應
    執行有期徒刑1 年5 月確定，嗣經本院以96年度聲減字第
    2165號裁定就上開各罪均裁定減刑2 分之1 ，並定應執行有
    期徒刑1 年5 月確定，而於97年2 月25日縮刑期滿執行完畢
    之事實，有臺灣屏東地方法院檢察署刑案資料查註紀錄表及
    臺灣高等法院被告全國前案紀錄表各1 份在卷可按，是被告
    於觀察、勒戒及強制戒治執行完畢釋放後，5 年內已再犯施
    用毒品案件，經本院判處罪刑確定，則其再犯本件施用毒品
    案件，即非屬該條例第20條第3 項所稱「5 年後再犯」之情
    形，檢察官自應依法追訴。從而，本件事證明確，被告犯行
    洵堪認定，應依法論科。
四、查海洛因係屬毒品危害防制條例第2 條第2 項第1 款所規定
    之第一級毒品，是核被告所為，係犯毒品危害防制條例第10
    條第1 項之施用第一級毒品罪。被告持有毒品復進而施用，
    其持有毒品之低度行為，為施用毒品之高度行為所吸收，不
    另論罪。又查其前有如事實欄所示之科刑及執行情形，有臺
    灣屏東地方法院檢察署刑案資料查註紀錄表、臺灣高等法院
    被告前案紀錄表各1 份附卷足憑，其於刑之執行完畢後5 年
    內，再犯本件有期徒刑之罪，為累犯，應依刑法第47條第1
    項加重其刑。爰審酌被告施用毒品，足以戕害其身心，滋生
    其他犯罪，素行非佳，有前開前科紀錄表在卷可查，且前已
    有施用毒品之前科，經入監執行仍未戒絕毒品，自制力甚差
    ，惟念其犯後坦承犯行，且施用毒品行為於本質上係屬自我
    戕害行為，反社會性之程度應屬較低等一切情狀，量處如主
    文所示之刑。
據上論斷，應依刑事訴訟法第273 條之1 第1 項、第299 條第1
項前段，毒品危害防制條例第10條第1 項，刑法第11條前段、第
47條第1 項，判決如主文。
本案經檢察官李侑姿到庭執行職務。
中    華    民    國    98    年     1    月    14    日
                  刑事第五庭  法  官  陳秀慧
以上正本證明與原本無異。
如不服本判決應於收受判決後10日內向本院提出上訴書狀，並應
敘述具體理由；其未敘述上訴理由者，應於上訴期間屆滿後20日
內向本院補提理由書（均須按他造當事人之人數附繕本）「切勿
逕送上級法院」。
中    華    民    國    98    年     1    月    14    日
                              書記官  溫訓暖
附錄本判決論罪科刑法條：
毒品危害防制條例第10條第1項：
施用第一級毒品者，處6月以上5年以下有期徒刑。


司法院資訊處製作；財團法人民間司法改革基金會備份。
